臺灣臺中地方法院民事裁定　94年度抗字第52號
抗　告　人　子○○
　　　　　　癸○○
　　　　　　丑○○
　　　　　　甲○○○
　　　　　　巳○○○
　　　　　　庚○○
　　　　　　　　　　　　十番地.
　　　　　　壬○○
　　　　　　新田和繪
　　　　　　　　　　　　八番地.
　　　　　　卯○○
　　　　　　乙○○
　　　　　　戊○○
　　　　　　己○○
　　　　　　丁○○
　　　　　　丙○○
　　　　　　　　　　　送達代收.
　　　　　　　　　　　住台中市.
相　對　人　寅○○　　住台中市.
　　　　　　辛○○　　住同上
　　　　　　辰○○　　住台中市.
　　　　　　未○○　　住同上
　　　　　　午○○　　住同上
上抗告人與相對人間聲請公示送達事件，對於本院民事庭民國
94年6月9日所為裁定 (九十四年度聲字第一０六０號)，提起抗
告，本院合議庭裁定如下：
    主    文
原裁定關於駁回聲請人後項聲請之裁定廢棄。
上廢棄部分，聲請人於民國九十四年五月四日對相對人寅○○、
辛○○、未○○所發如附件所示意思表示 (即台中法院郵局第一
八二九號存證信函內容)之通知准予公示送達。
其餘抗告駁回。
聲請費用及抗告程序費用抗告人負擔。
    理    由
一、按表意人非因自己之過失不知相對人居所者，得依民事訴訟
    法公示送達之規定，以公示送達為意思表示之通知，民法第
    97條定有明文。
二、本件抗告意旨略以：相對人寅○○、辛○○原戶籍雖登記為
    台中市○○街55號，惟渠等於民國85年間辦理土地繼承時所
    載之住址為台中市○○街50號4樓之2，及澳國與香港等國外
    地址，抗告人已分別向上開地址及國外地址為送達未果，而
    相對人辰○○、未○○、午○○雖均設籍在台中市○○路○
    段54巷4號，然辰○○因娶日籍妻子，而午○○、未○○亦
    均嫁予日籍人士，且未○○更拋棄本國籍而入日本籍，該三
    人均旅居日本而失聯，抗告人所為之意思表示經送達後雖註
    記逾期未領，實已不知亦無從知悉相對人三人之居所，而聲
    請對寅○○等五人公示送達，自應准許，爰提抗告，請求廢
    棄原裁定駁回部分等語。
二、經查：
（一）廢棄原裁定關於駁回聲請人於民國九十四年五月四日對相
      對人寅○○、辛○○、未○○所發如附件所示意思表示(
      即台中法院郵局第一八二九號存證信函內容)之通知為公
      示送達聲請部分：按民事訴訟法第149條所謂應為送達之
      處所不明，係指依社會一般觀念，不知其應為送達處所而
      言，既非以聲請人主觀的不明為標準，亦非以客觀的絕對
      不明為準。依一般認為相當之方法探查後，仍不知其應為
      送達之處所者，即可認為不明。查：相對人寅○○、辛○
　　　○早於36年12月遷出香港，並先後於39年11月10日及41年
　　　3月26日辦理遷出除戶登記，有除戶戶籍謄本一份在卷可
  　　稽，相對人寅○○、辛○○向地政機關辦理除戶登記迄今
　    已三十餘年，則台中市○○街55號一址自非渠二人之戶籍
      地甚明。本件抗告人既曾將催告渠二人於十日內主張優先
      承買權之存證信函，依相對人寅○○、辛○○於86年間辦
      理土地登記事宜時曾登載之台中市○○街50號4樓之2一址
      及國外地址而為送達，國內地址方面均遭郵務機關以「遷
      移不明」為由退件，而國外地址則以「已拆遷」及「UNCL
      AI MED(無人招領）」為由退件，有抗告人在原審及本院
      提出之雙掛號回執在卷可按；而相對人未○○則於70 年
      10月28日喪失我國國籍，並經戶政機關於70年11月20 日
      代辦除籍登記，有除戶戶籍謄本一份附卷可考，則台中市
      ○○路○段54巷4號一址自非未○○之戶籍地灼然甚明。
      本件抗告人亦曾對已非我國國民且未在我國設籍之未○○
      以存證信函催告於十日內主張優先承買權，並依未○○於
      70年間辦理除籍當時之地址即台中市○○路○段54巷4號
      而為送達，並遭郵務機關以「招領逾期」為由而退回，有
      抗告人在原審提出之信封影本可考；相對人寅○○、辛○
      ○及未○○既未在我國境內設籍，以郵務送達方式於國內
      ，自無將文書送達相對人將可能，且抗告人已盡其所知對
      可能之地址而為送達仍未果，既非因自己之過失不知相對
      人之居所，為此聲請裁定准對相對人寅○○、辛○○、未
      ○○為公示送達，核與首揭法條規定相符，自應准許。原
      法院未及審究抗告人向相對人寅○○、辛○○國外地址為
      送達之雙掛號信封，且疏未查明相對人未○○業已喪失我
      國國籍且已為除戶之登記一事，而逕予駁回抗告人之聲請
      ，揆諸首揭說明，尚有未洽，抗告人指摘原裁定此部分違
      誤，為有理由，應由本院合議庭予以廢棄，並改裁定如主
      文第一項、第二項所示。
（二）駁回抗告人抗告部分：按民法第97條所謂不知相對人居所
      ，係指相對人遷移，致表意人不知其居所而言，若表意人
      僅不知相對人是否還住於原居所，則與上開法條所謂不知
      相對人居所，尚屬有間（最高法院85年度抗字第2760號裁
      定要旨參照)。經查，相對人辰○○、午○○均設籍於台
      中市○○路○段54巷4號，有戶籍謄本二份在卷可按，且
      相對人辰○○於94年1月至10月止，於1月、4月、6月及10
      月間均曾入境國內，而相對人午○○則於94年2月間亦曾
      入境國內，均有入出境管理局之入出境查詢結果二份可考
      ，本件抗告人因與相對人等共有土地，已與第三人合意買
      契約，為通知相對人即共有人行使優先承買權，乃以存證
      信函催告相對人辰○○、午○○於函到十日內，向聲請人
      表示是否行使，然上開函件既經郵局以「招領逾期」為由
      而退回，有信封影本附卷可參，實難認相對人辰○○及午
      ○○已遷移或不在前開戶籍地址內居住，揆諸前開說明，
      抗告意旨抗辯本件相對人辰○○、午○○已遷居日本，且
      不知其居所等語，自無理由，應予駁回。
三、依民事訴訟法第436條之1第3項、第492條第2項、第95條、
    第78條，裁定如主文。
中　　華　　民　　國　　94　　年　　11　　月　　17　　日
                  民事第三庭    審判長  張瑞蘭
                                法  官  卓進仕
                                法  官  林靜芬
正本係照原本作成
如對本裁定抗告須於裁定送達後10日內向本院提出抗告狀
中　　華　　民　　國　　94　　年　　11　　月　　17 　日
                                書記官
